【裁判字號】    89,訴,147
【裁判日期】    890602
【裁判案由】    損害賠償
【裁判全文】
臺灣臺北地方法院民事判決                          八十九年度訴字第一四七號
    原      告  乙○○
                甲○○
    共      同
    訴訟代理人  李薇薇律師
    複  代理人  丁○○      住.
    被      告  丙○○      住.
右當事人間請求損害賠償事件，本院判決如左：
    主    文
被告應給付原告乙○○新台幣壹佰貳拾捌萬壹仟參佰參拾陸元，及自民國八十八年四
月二十三日起至清償日止，按週年利率百分之五計算之利息。
被告應給付原告甲○○新台幣參拾陸萬元，及自民國八十八年四月二十三日起至清償
日止，按週年利率百分之五計算之利息。
原告其餘之訴駁回。
訴訟費用由被告負擔百分之四十，原告乙○○負擔百分之三十五，原告甲○○負擔百
分之二十五。
本判決第一項於原告乙○○以新台幣肆拾貳萬元為被告供擔保後，得假執行；但被告
如於假執行程序實施前，以新台幣壹佰貳拾捌萬壹仟參佰參拾陸元為原告乙○○預供
擔保，得免為假執行。
本判決第二項於原告甲○○以新台幣壹拾貳萬元為被告供擔保後，得假執行；但被告
如於假執行程序實施前，以新台幣參拾陸萬元為原告甲○○預供擔保，得免為假執行
。
原告其餘假執行之聲請駁回。
    事    實
甲、原告方面：
一、聲明：如附件一起訴狀之「訴之聲明」欄所載。
二、陳述：如附件一之「事實及理由」欄所載。
三、證據：提出附件一之「證物」欄所示證物為證。
乙、被告方面：
一、聲明：如附件二答辯狀之「答辯聲明」欄所載。
二、陳述：如附件二之「答辯理由」欄所載。
丙、本院依職權調閱臺灣高等法院八十八年度交上易字第三五七號過失致死案件相關
    偵、審卷宗。
    理    由
壹、程序方面：
    被告未於最後言詞辯論期日到場，核無民事訴訟法第三百八十六條所列各款情形
    ，應依原告之聲請，由其一造辯論而為判決。
貳、得心證之理由：
一、原告起訴主張：被告丙○○於民國八十七年十一月二十一日上午五時五十五分許
    ，駕駛自用小客車，途經臺北市○○路與民權東路口附近，疏未注意，撞及被害
    人胡蔡好，經送醫後不治死亡。原告甲○○與乙○○分別為被害人胡蔡好  之
    配偶及子女，因至親死亡受有極大痛苦，爰依民法第一百九十四條各請求新台幣
    （下同）一百五十萬元之慰撫金，另原告乙○○支出喪葬費用一百三十五萬一千
    六百七十元，並依民法第一百九十二條請求賠償等語。被告則以未駕車肇事致胡
    蔡好死亡，況被害人亦有過失，應予相抵等語，資為抗辯。
二、經查，被害人胡蔡好因車禍致腦挫傷及腹盆腔內出血死亡，業經檢察官督同法
    醫師相驗明確，並製有勘驗筆錄、相驗屍體證明書、驗斷書在卷可憑（見臺灣臺
    北地方法院檢察署八十七年度相字第九○六號相驗卷第十至二十三頁），且為被
    告所不爭執，原告此部分之主張堪認真實。原告復主張被害人胡蔡好係遭被告
    駕車撞擊致死，此雖為被告所否認，然查，關於被告於八十七年十一月二十一日
    清晨五時五十五分許，駕駛車牌ＣＳ∣○四九一號自用小客車，本應注意行車速
    度在市區道路之時速不得超過四十公里，且應注意車前狀況並隨時採取必要之安
    全措施，竟疏未注意而以時速五、六十公里之速度，沿臺北市○○路由南向北方
    向行駛，途經松江路過民權東路往北十四點五公尺處，適有行人胡蔡好穿越車
    道，被丙○○之車撞擊倒地受傷，經送醫後不治死亡等事實，業經前揭臺灣高等
    法院刑事判決審認屬實，並依過失致死罪判處被告有期徒刑一年確定在案；該刑
    事案卷內已為調查之證據（包括目擊證人張海澄與葉庭茹之證詞、現場蒐證照片
    ＣＳ∣○四九一號自用小客車引擎蓋左側凹痕等），於本件經本院核對斟酌，確
    足作與該刑事判決相同之事實認定，被告上開辯解自非可採。故堪信原告主張之
    事實為真正，其依侵權行為法則請求被告負侵權行為損害賠償責任，即屬有據。
三、茲就原告主張之損害賠償項目及金額審酌如下：
（一）殯葬費部分：按不法侵害他人致死者，對於支出殯葬費之人，亦應負損害賠償
      責任，民法第一百九十二條第一項定有明文。查原告乙○○主張其共支出殯葬
      費用一百三十五萬一千六百七十元，業據提出前揭證據為證，經核屬實，復為
      被告所不爭執，應予准許。
（二）精神慰撫金部分：按不法侵害他人致死者，被害人之父、母、子、女及配偶，
      雖非財產上之損害，亦得請求賠償相當之金額，民法第一百九十四條定有明文
      。參酌前揭刑事案卷內之相關筆錄及當事人年籍資料等，查原告甲○○係被害
      人胡蔡好之配偶，胡蔡好死亡時，甲○○年事已高（民國四年二月二十四
      日生），頓失所依，自是深受影響，精神上受有相當之痛苦；原告乙○○係被
      害人胡蔡好之獨子，胡蔡好之死亡亦必使其受有精神上痛苦。本院斟酌被
      告係高職畢業、經營電腦生意、肇事逃逸、迄今未與原告和解、原告所受精神
      上痛苦之程度，及兩造之身分、地位、經濟狀況等一切情況，認被告對原告甲○○精神損害之賠償以一百二十萬元為適當，對原告乙○○精神損害之賠償以
      一百萬元為適當。
四、惟按，損害之發生或擴大，被害人與有過失者，法院得減輕賠償金額或免除之，
    民法第二百十七條定有明文。依前揭偵查卷所附之道路交通事故調查報告表（見
    該卷第五七頁）可知，肇事地點在臺北市○○路過民權東路往北十四點五公尺處
    之分道島旁，該路段禁止行人穿越，且附近路口設有人行地下道，被害人胡蔡好
    未遵守指示行走人行地下道，擅自穿越禁止行人穿越路段，故就上開車禍之發
    生亦有過失。本院斟酌被害人胡蔡好之行為亦係導致車禍發生之原因，依據過
    失比例分配原則，認被告對於事故之發生應負百分之八十之過失責任，被害人胡
    蔡好應負百分之二十之過失責任，爰依上揭規定，依該過失比例減輕被告百分
    之二十之賠償責任，方屬公允。
五、再按，強制汽車責任保險法第三十條規定：「保險人依本法規定給付之保險金，
    視為加害人或被保險人損害賠償金額之一部分，加害人或被保險人受賠償請求時
    ，得扣除之。」被告主張車禍發生後，原告已向強制汽車責任險之保險人領取保
    險金一百二十萬元，此為原告所不爭執，堪認真實，則被告主張於原告請求損害
    賠償之金額中扣除，即屬有據，應按原告二人每人扣除六十萬元（即0000000÷
    2∥600000）。
六、從而，原告乙○○加計自起訴狀繕本送達之翌日即八十八年四月二十三日起以週
    年利率百分之五計算之法定利息，在一百二十八萬一千三百三十六元【計算式如
    下：（0000000＋0000000）×80%∣600000∥0000000】範圍內對被告之請求為有
    理由；原告甲○○加計自起訴狀繕本送達之翌日即八十八年四月二十三日起以週
    年利率百分之五計算之法定利息，在三十六萬元【計算式如下：0000000×80%∣
    600000∥360000】範圍內對被告之請求為有理由；逾此範圍之請求，均應駁回。
參、假執行之宣告：
    兩造均陳明願供擔保，請准宣告假執行或免為假執行，關於原告勝訴部分，核均
    無不合，爰分別酌定相當擔保金額准許之；至於原告敗訴部分，其假執行之聲請
    失所附麗，均併予駁回。
肆、結論：
    原告之訴為一部有理由，一部無理由，依民事訴訟法第三百八十五條第一項前段
    、第七十九條但書、第三百九十條第二項、第三百九十二條，判決如主文。
中      華      民      國    八十九    年      六      月      二      日
                                        民事第五庭法    官  陳惠生
如對本判決上訴，須於判決送達後廿日內向本院提出上訴狀
右正本證明與原本無異
中      華      民      國    八十九    年      六      月      五      日
                                                法院書記官  魏淑娟


司法院資訊處製作；財團法人民間司法改革基金會備份。
